臺灣高等法院高雄分院刑事判決　　　 99年度交上易字第144號
上　訴　人　臺灣高雄地方法院檢察署檢察官
上　訴　人
即　被　告　廖淑惠
選任辯護人　郭寶蓮律師
上列上訴人因被告過失致死案件，不服臺灣高雄地方法院99年度
審交易字第183 號中華民國99年11月25日第一審判決（起訴案號
：臺灣高雄地方法院檢察署99年度調偵字第60號），提起上訴，
本院依簡式審判程序判決如下：
    主  文
原判決撤銷。
廖淑惠犯過失致人於死罪，處有期徒刑陸月，如易科罰金，以新
臺幣壹仟元折算壹日。緩刑貳年。
    事  實
一、廖淑惠於民國98年10月1 日下午，騎乘車牌號碼ZIV-702 號
    輕型機車，沿高雄市○○區○○街由東往西方向行駛，於同
    日17時許，行經該路段與經一路之無號誌交岔路口時，本應
    注意東五街之路段設有讓路標誌，為支線道，應暫停讓經一
    路之幹線道車先行，並應注意車前狀況，隨時採取必要之安
    全措施，而依當時天候晴、日間自然光線、路面柏油、乾燥
    、無缺陷、無障礙物，又無不能注意之情事，竟疏未注意及
    此，即冒然駛入上開交岔路口，適有陳增榮騎乘車牌號碼OP
    S-121 號重型機車，沿經一路由北往南方向駛至上開交岔路
    口，亦疏未減速慢行，廖淑惠因閃避不及，致陳增榮之重型
    機車車頭與廖淑惠之輕型機車右前側發生擦撞，造成陳增榮
    人車倒地，而受有頭部外傷併顱內出血之傷害，經送醫急救
    後，延至98年10月2 日12時37分許不治死亡。
二、案經陳增榮之女陳佳儀訴由內政部警政署保安警察第二總隊
    第四大隊第三中隊報告臺灣高雄地方法院檢察署檢察官偵查
    起訴。
    理  由
一、上揭事實，業據被告廖淑惠於本院審理中坦承不諱，核與證
    人即告訴人陳佳儀於警詢、偵查中之指述（警卷第9 至12頁
    、偵卷一第14至15頁、偵卷二第6 至8 頁）、目擊證人陳國
    忠於警詢中證述之情節相符（警卷第13至16頁），並有道路
    交通事故現場圖（相驗卷第22至23頁）、道路交通事故調查
    報告表(一)、(二)（相驗卷第24至25頁）、監視器翻拍畫面照片
    18張（相驗卷第31至39頁）、國軍左營總醫院附設民事診療
    服務處診斷證明書（相驗卷第40頁）、相驗筆錄（相驗卷第
    50頁）、臺灣高雄地方法院檢察署相驗屍體證明書（相驗卷
    第53頁）、臺灣高雄地方法院檢察署檢驗報告書（相驗卷第
    54至59頁）等附卷可稽。本件車禍肇事當時，被告左方車未
    讓右方車先行，為肇事主因，而被害人陳增榮疏未減速慢行
    ，則為肇事次因；本件經高雄市政府交通局車輛行車事故鑑
    定委員會鑑定結果，亦同此認定，有該委員會99年9 月30日
    高市車鑑字第0990003998號函（原審卷第64至66頁）在卷可
    稽。被告就本件車禍之發生有過失，且其過失責任不因被害
    人與有過失而得免除。從而，本件事證明確，被告犯行洵堪
    認定。
二、核被告所為，係犯刑法第276 條第1 項之過失致人於死罪。
    又被告於事故發生後，經處理人員前往現場時在場，並當場
    承認為肇事人而自首犯罪，嗣並接受裁判等情，有卷附原審
    法院公務電話紀錄1 紙可查，堪認符合自首之規定，爰依刑
    法第62條前段之規定，減輕其刑。
三、原審據以論處被告罪刑，固非無見。惟查：原判決於事實欄
    未敘明被害人陳增榮就本件車禍之發生亦有過失，理由欄復
    未說明被害人與有過失之理由，量刑時亦未參酌被害人之過
    失之程度，尚有未恰。檢察官上訴意旨指摘原判決量刑過輕
    ，雖無理由。惟原判決既有前開可議之處，且被告上訴意旨
    指摘原判決量刑過重亦有理由，自應由本院將原判決撤銷改
    判。爰審酌被告騎乘機車未謹慎注意交通安全，竟於上開時
    、地因左方車未讓右方車先行而肇事，並致被害人陳增榮發
    生不可回復之死亡結果，不僅侵害他人之生命權，更因此造
    成家屬莫大之悲痛，惟念被告犯後坦承犯行，且於本院審理
    中已與被害人家屬達成和解，彌補被害人家屬之損害及取得
    被害人家屬之原諒，被害人就本件車禍之發生與有過失等一
    切情狀，量處如主文第2 項所示之刑並諭知易科罰金之折算
    標準，以資懲儆。
四、被告未曾因故意犯罪受有期徒刑以上刑之宣告，有臺灣高等
    法院被告全國前案紀錄表在卷可稽，其因一時失慮，偶罹刑
    典，已與告訴人達成和解，告訴人當庭表明不願追究之旨，
    被告經此偵審程序及刑之宣告後，應知警惕而無再犯之虞，
    本院認其所受之宣告刑以暫不執行為當，併予宣告緩刑二年
    ，用啟自新。
據上論結，應依刑事訴訟法第369 條第1 項前段、第364 條、第
299 條第1 項前段、第273 條之1 第1 項，刑法第276 條第1 項
、第62條前段、第41條第1 項前段、第74條第1 項第1 款，刑法
施行法第1 條之1 ，判決如主文。
本案經檢察官高碧霞到庭執行職務。
中    華    民    國  100     年    9     月    8     日
                 刑事第九庭     審判長法  官  莊秋桃
                                      法  官  田平安
                                      法  官  范惠瑩
以上正本與原本無異。
本件不得上訴。
中    華    民    國  100     年    9     月    8     日
                                      書記官  戴育婷
附錄本件判決論罪科刑法條：
附錄所犯法條
中華民國刑法第276條
（過失致死罪）
因過失致人於死者，處 2 年以下有期徒刑、拘役或 2 千元以下
罰金。
從事業務之人，因業務上之過失犯前項之罪者，處 5 年以下有
期徒刑或拘役，得併科 3 千元以下罰金。